【裁判字號】    90,訴,283
【裁判日期】    901214
【裁判案由】    搶奪等
【裁判全文】
臺灣花蓮地方法院刑事判決                            九十年度訴字第二八三號
    公  訴  人  臺灣花蓮地方法院檢察署檢察官
    被      告  乙○○
                丁○○
右列被告等因搶奪等案件，經檢察官提起公訴（九十年度偵字第二五七九號、第二六
七三號），本院判決如左：
    主  文
乙○○共同連續意圖為自己不法之所有，而搶奪他人之動產，處有期徒刑壹年貳月，
又竊盜，處有期徒刑肆月，如易科罰金，以參佰元折算壹日；應執行有期徒刑壹年肆
月。緩刑肆年，緩刑期間付保護管束。
丁○○共同意圖為自己不法之所有，而搶奪他人之動產，處有期徒刑陸月，如易科罰
金，以參佰元折算壹日。緩刑肆年，緩刑期間付保護管束。
    事  實
一、乙○○基於意圖為自己不法所有的概括犯意，先於民國（下同）九十年四月二十
    八日十八時四十分許，夥同不詳姓名成年男子共乘車牌ＨＣＪ─九六一號機車至
    花蓮市○○○○○街十九號附近，趁路人丙○○不及防備之際，搶奪丙○○提在
    左手的皮包一只（內有現金新台幣（下同）三千餘元、序號000000000
    000000號之行動電話一支、信用卡、提款卡等物）；復於同年月三十日二
    十三時三十分許，騎乘已卸除車牌的同一機車，後載與其有共同意圖為自己不法
    所有犯意的丁○○，至花蓮市○○路四一一巷四之一號附近，趁路人戊○○不及
    防備之際，由丁○○下手搶奪戊○○之皮包一只（內有現金五百元、眼鏡、行動
    電話一支等物），嗣於九十年八月八日，為警循線由丙○○被搶奪的手機使用情
    形而查獲。
二、乙○○意圖為自己不法的所有，於九十年九月十七日十八時，在花蓮市北昌國小
    旁，以向不知情的友人陳文德所借用的鑰匙竊得甲○○所有車號ＰＱＭ─二四○
    號機車，得手後以電鑽、起子、板手、剪刀等物將ＰＱＭ─二四○號車牌拆卸丟
    棄，改懸掛ＨＣＪ─九六一號車牌使用。嗣於九十年九月二十日凌晨三時，騎乘
    上開竊得機車行經花蓮市○○路二三四號前為警查獲。
三、案經花蓮縣警察局及花蓮縣警察局花蓮分局報告臺灣花蓮地方法院檢察署檢察官
    偵查起訴。
    理  由
一、訊據被告乙○○對於在上述事實欄一的時間、地點和丁○○共同搶劫及事實欄二
    的時間、地點竊盜機車的犯罪事實，都已經坦白承認，也承認持有丙○○遭搶的
    行動電話一支，但是矢口否認九十年四月二十八日晚上有在花蓮市○○○○○街
    十九號附近搶奪丙○○的皮包，辯稱：他只有和丁○○一起去中山路行搶過一次
    ，他並沒有搶丙○○的皮包，至於丙○○的手機，他是在電腦公司內玩電腦時撿
    到的；訊據被告丁○○則矢口否認有在上述的時間、地點和乙○○共同搶奪的犯
    行，辯稱：當天乙○○騎車載他時有提議要行搶，但他沒答應，後來是被害人的
    皮包自己掉到地上，被一個騎腳踏車的陌生人撿走，他們只是騎車追過去將皮包
    要回來要還給被害人，但被害人已不見了，所以她們才會將皮包內的現金花用掉
    ，並丟掉其他皮包內物品等語。然而經本院調查的結果，(1)被告乙○○和丁○○
    共同於上述的時間、地點搶奪戊○○的皮包，並一起將皮包內現金花用完畢後將
    皮包及其內證件丟棄的事實，除經被告乙○○在警訊、偵查及本院的自白外，被
    害人戊○○在警訊中也指述的相當詳盡，並有照片多張、贓證物品認領保管收據
    一紙在卷可查，足以佐證被告乙○○自白的真實性，再參酌乙○○和和丁○○二
    人都有提到被害人的皮包掉到地上後被一個騎腳踏車的人撿去，他們又再追討回
    來等情，衡情乙○○自白稱是因丁○○搶到皮包後沒拿好，以致於皮包掉到被害
    人幾公尺前的距離，而被一個騎腳踏車的人撿到，丁○○又過去騙那個人說皮包
    是他阿姨的，而將皮包拿回來後二人將皮包內現金花用掉等語，遠較丁○○辯稱
    是被害人自己皮包掉到地上被一個騎腳踏車的人撿走，他們追回皮包後找不到被
    害人還皮包，才會將皮包內現金花用掉等語，更可採信，足見丁○○的辯解，都
    是事後為了卸責之詞，不足採信，此部分事證已經明確；(2)被告乙○○雖否認有
    行搶丙○○的皮包，但是該犯罪事實，除經被害人丙○○指述歷歷並指證出行搶
    人所騎乘的機車即是乙○○用以行搶戊○○時所騎乘的機車等情外，丙○○遭搶
    的序號000000000000000號行動電話一支，經查證的結果，曾由
    乙○○交給不知情的友人宋宛禎使用的事實，也經乙○○承認，以及證人宋宛禎
    及劉金生在警訊中證述詳盡，並有附在卷內的照片多張、通聯記錄一份及行動電
    話呼叫器線上查詢作業一紙可供佐證，雖然乙○○辯稱該支行動電話是在電腦公
    司撿到的等語，但參酌乙○○對於該支電話的來源，於警局初訊時先稱該支電話
    是向朋友簡博健借的，直至簡博健於警訊時否認後，才又改口稱他記錯了，是在
    電腦公司撿到的等語，其供述先後不一，實難採信，此外，並有贓證物品認領保
    管收據一紙在卷可查，乙○○上述辯解，應為事後卸責之詞，並無可採，此部分
    事證已經明確；(3)被告乙○○自白竊盜機車的犯行部分，並經被害人甲○○指述
    詳細，且有贓證物品認領保管收據一紙及扣案的機車鑰匙一支、電鑽、起子、板
    手、剪刀等物可以佐證被告乙○○自白的真實性，此部分事證已經明確，綜上所
    述，被告二人的犯行都已經可以認定。
二、被告乙○○的行為所犯的罪名是：刑法第三百二十五條第一項的搶奪罪，以及第
    三百二十條第一項的竊盜罪；被告丁○○的行為所觸犯的罪名是：刑法第三百二
    十五條第一項的搶奪罪。被告乙○○和丁○○就九十年四月三十日的搶奪行為有
    意思的聯絡及行為的分擔，都是共同正犯，而乙○○前後二次的搶奪犯行，時間
    緊接，所犯構成要件相同，顯然是基於概括的犯意所為，為連續犯，依刑法第五
    十六條的規定，以一罪論，並加重其刑，又乙○○所犯的連續搶奪罪與竊盜罪二
    罪間，犯意個別，罪名不同，應該要分論併罰。本院審酌被告二人的年紀都很輕
    ，卻不知循正當途徑獲得財富，毫無尊重他人財產的觀念，其二人犯罪的動機、
    目的、手段、所生的危害、對被害人所造成的損失，以及其犯後態度等一切情狀
    ，分別量處如主文所示之刑，並就乙○○部分定其應執行之刑，就丁○○部分諭
    知易科罰金的折算標準。又被告二人以前都沒有受過有期徒刑以上刑之宣告，有
    附在卷內的臺灣花蓮地方法院檢察署刑案資料查註紀錄表各一紙可以查證，經過
    此次起訴審判的教訓之後，被告二人應該能夠知道警惕而不會再有犯罪的行為，
    因此本院認為對被告所宣告的刑罰，暫時先不執行比較適當，所以都諭知緩刑四
    年，讓被告二人有一個改過自新的機會，但為讓被告二人知道尊重他人財產的觀
    念，本院認為被告在緩刑期內有付保護管束的必要，故併為緩刑期間付保護管束
    之宣告，以矯正其惡習。
三、扣案的機車鑰匙一支，為乙○○向的不知情友人陳文德所有，業經乙○○及證人
    陳文德供述甚詳，而電鑽、起子、板手、剪刀等物雖都是乙○○所用，但並不是
    他用來行竊的工具，因此都不符合沒收的規定，本院不為沒收的宣告，在此敘明
    。
據上論斷，應依刑事訴訟法第二百九十九條第一項前段，刑法第二十八條、第五十六
條、第三百二十條第一項、第三百二十五條第一項、第五十一條第五款、第四十一條
第一項前段、第七十四條第一款、第九十三條第一項，罰金罰鍰提高標準條例第一條
前段、第二條，判決如主文。
本案經檢察官李子春到庭執行職務。
中     華     民     國     九十       年    十二    月      十四      日
                                臺灣花蓮地方法院刑事庭
                                    法  官  陳雅敏
右正本證明與原本無異。
如對本判決不服，應於送達後十日內，向本院提出上訴狀。（應抄附繕本）告訴人或
被害人如對於本判決不服者，應具備理由請求檢察官上訴，其上訴期間之計算係以檢
察官收受判決正本之日期為準。
                                    法院書記官
附錄法條：
刑法第三百二十條第一項
刑法第三百二十五條第一項


司法院資訊處製作；財團法人民間司法改革基金會備份。
